臺灣彰化地方法院刑事判決
109年度訴字第277號
109年度訴字第782號
109年度訴字第973號
公  訴  人  臺灣彰化地方檢察署檢察官
被      告  陳運亮




選任辯護人  邱文男律師
被      告  李永翔




            方期生




選任辯護人  梁徽志律師
被      告  施添晉



上列被告因違反廢棄物清理法案件，經檢察官提起公訴（108年
度偵字第4200號），並追加起訴（109年度偵字第3466號、109年
度偵緝字第368號），本院合併審理，判決如下：
    主    文
陳運亮共同犯2次廢棄物清理法第46條第3款之未經主管機關許可
，提供土地堆置廢棄物罪，均累犯，各處有期徒刑參年陸月、參
年，應執行有期徒刑伍年陸月。未扣案犯罪所得新臺幣各伍拾伍
萬元、拾伍萬元，均沒收之，於全部或一部不能沒收或不宜執行
沒收時，追徵其價額。
李永翔共同犯2次廢棄物清理法第46條第3款之未經主管機關許可
，提供土地堆置廢棄物罪，各處有期徒刑參年、貳年陸月，應執
行有期徒刑肆年陸月。未扣案犯罪所得新臺幣各伍佰柒拾柒萬伍
仟元、壹佰貳拾柒萬伍仟元，均沒收之，於全部或一部不能沒收
或不宜執行沒收時，追徵其價額。
方期生共同犯廢棄物清理法第46條第4款之非法清理廢棄物罪，
處有期徒刑壹年陸月。未扣案犯罪所得新臺幣貳拾捌萬伍仟元，
沒收之，於全部或一部不能沒收或不宜執行沒收時，追徵其價額
。
施添晉共同犯廢棄物清理法第46條第4款之非法清理廢棄物罪，
處有期徒刑陸月，如易科罰金，以新臺幣貳仟元折算壹日。未扣
案犯罪所得新臺幣拾萬元，沒收之，於全部或一部不能沒收或不
宜執行沒收時，追徵其價額。 
    犯罪事實
一、鹿港場部分：
　　陳運亮、李永翔、陳惠真（俟緝獲後審結）均明知從事廢棄
    物清除、處理業務者，應向直轄市、縣（市）主管機關或中
    央主管機關委託之機關申請核發公民營廢棄物清除處理機構
    許可文件後，始得受託清除、處理廢棄物業務，否則不得受
    託從事相關業務，竟於民國107年6月間，共同基於提供土地
    堆置廢棄物罪及非法清理廢棄物之犯意聯絡，約定由陳惠真
    擔任睿陞興業有限公司（亦未取得廢棄物清除處理機構許可
    文件，下稱睿陞公司，已於107年12月28日解散，另經檢察
    官為不起訴處分）之負責人，陳運亮、李永翔負責找尋閒置
    、出租之廠房、土地，以供堆置及清理廢棄物牟利。謀議確
    定後，陳運亮、李永翔先覓得址設彰濱工業區內之彰化縣○○
    鎮○○○○路00號今騰工業股份有限公司（下稱今騰公司）廠區
    內土地（下稱鹿港場），由陳運亮、李永翔代表睿陞公司與
    不知情之今騰公司負責人游讚福洽談，佯稱欲承租廠區土地
    從事廢木材加工云云，游讚福聽信後，遂於107年6月6日代
    表今騰公司，與代表睿陞公司之陳惠真，共同簽訂土地租賃
    契約，並由民間公證人周軒毅公證，約定睿陞公司自同日起
    ，以每月租金新臺幣（下同）22萬5000元（自同年7月起算
    ），向今騰公司承租上址廠區內土地1500坪（嗣後追加為20
    00坪，地點位在大門口，毗鄰工業東四路），租賃期間3年
    。迨契約簽訂完成後，陳運亮、李永翔、陳惠真再與非法載
    運廢棄物之司機方期生、施添晉、鄭至翔（另經檢察官為緩
    起訴之處分確定）及其他身分不詳之司機，共同基於非法清
    理廢棄物清理法之犯意聯絡，自107年6月6日起至同年11月
    間，接續受全臺各地拆除業者之清除委託，由方期生、施添
    晉、鄭至翔及其他司機人員，載運每車次約10噸重之樣品屋
    、室內裝潢拆卸後所產生之廢木材混合物及廢輪胎、廢棄彈
    簧、廢泡棉等物（屬一般事業廢棄物）至上開今騰公司廠區
    堆置，司機每車次可向拆除業者收取1萬8000元至2萬6000元
    不等款項，鹿港場現場負責人員即陳運亮或李永翔則向司機
    收取每車次約1萬2000元入場費用。嗣後陳運亮及陳惠真各
    可分得10%，其餘則歸李永翔所有，用以支付鹿港場之開銷
    。迨至107年11月底止，陳運亮、李永翔、陳惠真接受清運
    至今騰公司廠區內之廢棄物車次共約500至600車次，佔地20
    00坪，高約3公尺。其中，方期生載運10至20車次進入堆置
    ，施添晉載運約5車次，鄭至翔載運3車次。　　
二、花壇場部分：
　　陳運亮、李永翔、陳惠真在鹿港場堆置廢棄物完滿後，另基
    於相同之犯意聯絡，再由陳運亮、李永翔覓得不知情之李政
    道管理之彰化縣○○鄉○○○段0000○0000地號土地（所有權人為
    李政道之母李吳敏），作為廢木材混合物之堆置處所，並由
    陳運亮、李永翔代表睿陞公司與李政道洽談，佯稱欲承租土
    地設置環保廠、製造燃料棒云云，李政道聽信後，遂於107
    年12月6日，由陳運亮、李永翔擔任保證人，陳惠真代表睿
    陞公司，與李政道代理之橋頭興業有限公司（下稱橋頭公司
    ，負責人係李政道之子李沅諺）簽立土地租賃契約書（草約
    ），約定由睿陞公司自108年1月1日起，以每月租金24萬500
    0元，向橋頭公司承租花壇鄉新內庄段18-3、18-4、106地號
    土地，共約2000坪，租賃期間10年（嗣於108年3月15日再簽
    訂正式租賃契約）。迨契約簽訂完成後，陳運亮、李永翔及
    陳惠真隨即接受臺北市、新北市、臺中市、彰化縣等地拆除
    業者之清運委託，以每車次3000元至1萬元之代價，由陳運
    亮指示司機將業者拆除之樣品屋、室內裝潢後所產生之廢木
    材（屬一般事業廢棄物）載運至上開花壇鄉新內庄段土地上
    堆置，而為廢棄物之清除行為。陳運亮於收取清除費用後，
    將所得交與李永翔，李永翔再給與陳運亮、陳惠真各一成、
    半成之款項。迨至108年3月19日為警查獲為止，花壇場清運
    、堆置約200車次，重量約2000噸，合計獲利150萬元。
三、案經內政部警政署保安警察第七總隊第三大隊及彰化縣警察
    局彰化分局報告臺灣彰化地方檢察署檢察官偵查起訴。
    理    由
一、本判決所引用被告以外之人於審判外之各項言詞陳述、書面
    證據及非供述證據，檢察官、被告陳運亮、李永翔、方期生
    、施添晉及其辯護人於準備程序中，均表示同意列為證據，
    本院審酌該等證據之取得過程均為合法，與待證事實有關聯
    性，且本院於審理時逐一提示，檢察官、被告4人及辯護人
    對於證據能力之適格亦未爭執，故均得作為證據。
二、訊據被告陳運亮、李永翔固坦承有上揭承租鹿港場、花壇場
    土地以供清運、堆置廢木材之事實，被告方期生亦坦承有載
    運廢木材10至20車次至鹿港場堆置之事實，惟均矢口否認有
    何違反廢棄物清理法犯行。被告施添晉則對其涉犯之上揭犯
    罪事實坦承不諱。被告陳運亮、李永翔、方期生及其辯護人
    辯解如下：
　㈠被告陳運亮辯稱：我替李永翔工作，我承認有幫李永翔承攬
    廢木材及廢樹枝廠商，李永翔告訴我回收廢木材、廢樹枝之
    後製作燃料棒銷售是合法的。起訴後我去查法令，回收上開
    廢料不需要獲得證照許可，我認為不構成犯罪事實云云。辯
    護人辯護意旨則以：①廢棄物清理法第39條規定：「事業廢
    棄物之再利用，應依中央目的事業主管機關或中央主管機關
    規定辦理，不受第28條、第41條之限制。前項再利用之事業
    廢棄物種類、數量、許可、許可期限、廢止、紀錄、申報、
    再利用產品之標示及其他應遵行事項之管理辦法，由中央目
    的事業主管機關會商中央主管機關、再利用用途目的事業主
    管機關定之。」又經濟部事業廢棄物再利用管理辦法第3條
    第1項第2款規定，事業廢棄物之再利用應逕依附表所列之種
    類或方式進行再利用，但直接再利用於燃料或建材用途者，
    不在此限。另内政部所頒布之「營建事業廢棄物再利用種類
    及管理方式」編號一關於廢木材（板、屑）之再利用，明訂
    再利用機構應具備之資格，但再利用於燃料者，不受上開限
    制。故再利用機構如果將廢木材直接再利用於燃料用途者，
    不需要辦理工廠登記，則被告李永翔回收廢木材、廢樹枝之
    目的在於製造燃料棒銷售，係將廢木材用於燃料用途，依廢
    棄物清理法第39條規定，應不受同法第28條、第41條之限制
    ，即無需取得公民營廢棄物清除、處理機構許可文件。故被
    告李永翔、陳運亮回收、處理廢木材、廢樹枝之行為不能科
    以廢棄物清理法第46條第4款之刑責。②被告李永翔係鹿港場
    及花壇場主持人，告知被告陳運亮要從事廢木材回收處理成
    燃料棒出售的工廠，被告陳運亮因此為李永翔招攬業務。被
    告李永翔在租用土地時，分別向出租人游讚福、李政道表明
    要經營以廢木材做燃料棒的工廠使用。被告李永翔在經營鹿
    港場時，除指使被告陳運亮對外招攬業務，尋找廢木材、廢
    樹枝等生產燃料的來源外，並租用怪手、破碎機，用以分類
    分解廢木材、廢樹枝，也曾至臺中市端木環保科技股份有限
    公司，與經理陳軍元洽談租用造粒機，以利用分解之廢木料
    製造出燃料棒用以銷售。足證被告李永翔租用鹿港、花壇土
    地堆放廢木材、廢樹枝，原意係要用以製造燃料棒，雖未及
    製作出燃料棒銷售，即為彰化縣政府環保局查緝阻止生產，
    仍不能妨礙認定被告李永翔、陳運亮係回收廢木材、廢樹枝
    以製作燃料棒之目的等語。
　㈡被告李永翔辯稱：陳運亮跟我講他有多場的經驗，知道如何
    運作，我之前沒有經驗，陳運亮說可以入料進來製作燃料棒
    銷售，利潤營收的40%歸陳運亮，40%給我，20%歸陳惠真。
    承租土地是由陳運亮去跟地主接洽，2個場都是這樣，鹿港
    場沒有空間之後，經朋友介紹再承租花壇土地，因為要申請
    牌照，地主跟我們講說可以搭建廠房。因為一開始陳運亮欠
    我一千多萬元，我才去跟親友借錢給他們租地去經營的云云
    。
　㈢被告方期生辯稱：我只載運乾淨的廢棄棧板進場，至於載運
    幾車次已經忘記，棧板來源是桃園市龜山區振興路的紀先生
    云云。辯護人辯護意旨則以：①被告係依照經濟部事業廢棄
    物再利用管理辦法附表之規定執行業務，不違反廢棄物清理
    法。被告所清運者，為直接再利用於燃料之廢木材，依現場
    之環境並無惡臭物質之飄散，亦採用露天貯存方式，亦無污
    染物逸散，並未違反前揭法規。②設若違反該辦法附表之規
    定，依據廢棄物清理法第39條規定，亦不受第28條、第41條
    之處罰。③又使用本案木材可以節約資源、回收利用再生資
    源及其他有益於減低環境負荷之原（材）料及勞務，以達永
    續發展之目的，並不能一有違反各類事業廢棄物再利用相關
    管理辦法等規定，即認非屬廢棄物之再利用行為（最高法院
    108年度台上字第1038號判決意旨參照）。④依照經濟部事業
    廢棄物再利用管理辦法第17條規定，事業機構或再利用機構
    本可委任被告方期生代為清除廢木材等語。
三、然查：
　㈠被告陳運亮、李永翔、共犯陳惠真有先後與出租人今騰公司
    、橋頭公司於簽訂租賃契約後，再提供各該場土地作為清運
    、堆置樣品屋、室內裝潢拆卸後所產生之廢木材混合物及廢
    輪胎、廢棄彈簧、廢泡棉等一般事業廢棄物，其等在鹿港場
    堆置之車次達500、600車次，佔地2000坪，高約3公尺，其
    中由被告方期生載運10至20車次入場堆置，被告施添晉載運
    入場約5車次，共犯鄭至翔載運3車次等情，及被告陳運亮、
    李永翔在花壇場堆置約200車次，重量約2000噸等情，業據
    被告陳運亮、李永翔、方期生、施添晉於本院審理中坦承不
    諱，核與共犯陳惠真、鄭至翔、證人游讚福、施睿科、林富
    源證述情節相符，並有睿陞公司之公司登記資料、彰化縣環
    境保護局環境稽查工作紀錄（鹿港場）、鹿港場警方蒐證照
    片、公證書（出租人今騰公司、承租人睿陞公司）、德鑫聯
    合法律事務所函、陳惠真簽立之切結書、彰化縣廢棄物清理
    稽查紀錄工作單（花壇場）、三家派出所警方偵辦廢棄物清
    理法案現場照片、睿陞公司與橋頭公司之土地租賃契約書（
    草約）、土地租賃契約書、責付保管書在卷可證，足認被告
    陳運亮、李永翔、共犯陳惠真確實先承租鹿港場、花壇場土
    地後，再由被告方期生、施添晉、共犯鄭至翔及其他司機人
    員清運、堆置廢棄物於各該場址。
　㈡被告陳運亮、李永翔雖均供稱承租鹿港場、花壇場之目的係
    為從事燃料棒製造後再銷售云云。惟查，被告陳運亮、李永
    翔、共犯陳惠真自承租鹿港場、花壇場起至為警查獲日止，
    均只載入廢棄物而未有製造成品運出一節，為被告陳運亮、
    李永翔、共犯陳惠真所是認，證人即今騰公司負責人游讚福
    （鹿港場出租人）、施睿科（今騰公司保全人員）亦均供稱
    被告陳運亮、李永翔僅有進場堆置，沒有運出等語，參以鹿
    港場進料期間長達半年，其間並無加工機具進行加工製造，
    被告陳運亮、李永翔、共犯陳惠真又於同年12月6日覓得花
    壇場而再與李政道簽訂租賃契約，進料期間亦達3月，其間
    亦無加工行為，顯然棄舊覓新，足認被告陳運亮、李永翔、
    共犯陳惠珍承租上開兩場時並無再利用之目的，否則何以只
    進物料而未加工輸出？又於107年12月28日解散睿陞公司？
    且迄今毫無清理鹿港場、花壇場作為？至被告陳運亮、李永
    翔雖於107年11月間找來破碎機1台運進鹿港場，惟依證人游
    讚福之證述，僅破碎少量物料，亦未有何成品運出，且嗣後
    被告陳運亮、李永翔即不見蹤影，聯絡無著，顯然已捨棄氣
    鹿港場於不顧，該破碎機隨即由第三人向證人游讚福取回，
    參以被告陳運亮亦供稱花壇場之汽化爐是朋友暫放而已，且
    睿陞公司於同年9月以後已未支付鹿港場租金，又於107年12
    月28日解散，足認被告陳運亮、李永翔運進破碎機、汽化爐
    至鹿港場、花壇場一節，僅作為幌子，意在敷衍出租人，佯
    裝有在經營所謂之燃料棒製造、出售業務，然實際上毫無加
    工再利用之意。則被告陳運亮、李永翔承租鹿港場及花壇產
    之用意既僅在堆置廢棄物圖謀利益，並無加工、再利用之目
    的及作為，即無廢棄物清理法第39條及相關子法之適用，自
    應依同法第46條之規定處罰。
　㈢被告方期生雖供稱只載運乾淨之廢棄棧板、木材進入鹿港場
    云云。惟證人張治誠供稱：我的5部營業曳引車靠行在正昇
    交通運輸有限公司（下稱正昇公司），係由方期生排遣，載
    運之物品全由方期生自行接洽，我未過問，並有交代不能載
    運廢棄物等語，被告方期生亦供稱其車輛係於106年年中購
    入，靠行在正昇公司，並非受僱於張治誠。我載運至鹿港場
    之廢木材來源是桃園市龜山區的紀先生，名字不清楚，為私
    人木板堆置場，我與紀先生沒有合約關係，是我跟紀先生接
    洽的，車輛是自己調度的，還有調度其他2、3台車輛。載入
    鹿港場的費用每車次1萬1000元是交給「阿寬」陳運亮等語
    ，故堪認被告方期生載運廢木材之車輛僅形式上靠行正昇公
    司，被告方期生與正昇公司並無僱傭或委任關係，則正昇公
    司是否為合法之廢棄物清運業者，即與被告方期生無涉，自
    無適用經濟部事業廢棄物再利用管理辦法第17條之餘地。次
    查，被告供稱載運至鹿港場之物均為乾淨木材云云，然迄今
    猶未提供所謂乾淨木材之來源以供查證，亦稱不知紀先生本
    名，辯護人亦陳稱聯絡的老闆已經死亡，棧板來源的工廠已
    經搬家，會查明陳報新的工廠地址，事後再提出現場照片，
    以查明棧板是否為乾淨的云云，迄今猶未提出任何事證以實
    其說。而依鹿港場現場照片所示，現場堆置之廢木材殆為拆
    卸樣品屋、室內裝潢所產生廢木材，並有廢輪胎、廢棄彈簧
    、廢泡棉等雜物（花壇場狀況亦同），看不出有何所謂之乾
    淨木材，且依被告陳運亮、李永翔之說詞，廢木材來源主要
    為拆卸樣品屋、室內裝潢所產生之廢棄物，參以被告方期生
    供稱載運入場之每車次約為10噸重，共約10至20車次，則被
    告方期生載運入場之數量甚多，又遠從桃園載運南下至鹿港
    堆置，實難認係載運乾淨而容易去化、處理之木材。故被告
    方期生辯稱係載運乾淨之廢棄棧板進到鹿港場堆置云云，自
    無可採。
　㈣被告陳運亮、李永翔、共犯陳惠真及睿陞公司均未取得主管
    機關核發之公民營廢棄物清除處理機構許可文件，即提供鹿
    港場、花壇場清理、堆置廢棄物，已然違法在先，且實際上
    亦無再利用之作為，顯見其等目的僅在找尋場地棄置廢棄物
    ，其等供稱欲製造燃料棒銷售云云，既無任何作為，即屬空
    談，顯然不實。從而，被告陳運亮之辯護人另聲請傳喚證人
    陳陸清、黃冠宇、陳軍元，以求證明被告陳運亮、李永翔於
    承租鹿港場前有借錢支付相關支出或有意洽談租用相關機械
    設備，即無調查必要。此外，被告陳運亮、李永翔互相推諉
    對方為本案主導人員云云，惟其等二人對於本件犯罪行為各
    有分工作為，並有犯意聯絡，均屬共同正犯，由誰主導並無
    礙於犯罪之成立，附此敘明。　　
　㈤綜上所述，被告陳運亮、李永翔、共犯陳惠真有共同提供土
    地供被告方期生、施添晉、共犯鄭至翔非法清理、堆置廢棄
    物之事證明確，堪以認定，均應依法論罪科刑。
四、論罪科刑：
　㈠廢棄物清理法第46條第4款之未領有許可文件清理廢棄物罪，
    其犯罪主體不以廢棄物清理業者為限，只要未依第41條第1
    項規定領有廢棄物清除、處理許可文件，而從事貯存、清除
    、處理廢棄物，即為該當（最高法院刑事大法庭109年度台
    上大字第3338號裁定意旨參照），亦即該罪處罰對象非僅限
    於廢棄物清理業者。否則，廢棄物清理業者未領有許可文件
    ，從事廢棄物之貯存、清除、處理，應依第46條第4款規定
    論處。而未領有許可文件之其他自然人或法人從事廢棄物之
    貯存、清除、處理，卻未令其負擔罪責，顯然失衡，與廢棄
    物清理法為改善環境衛生、維護國民健康之規範意旨不符。
    又所謂「清除」，指事業廢棄物之收集、運輸行為。所謂「
    處理」，係指：①中間處理：指事業廢棄物在最終處置或再
    利用前，以物理、化學、生物、熱處理或其他處理方法，改
    變其物理、化學、生物特性或成分，達成分離、減積、去毒
    、固化或穩定之行為。②最終處置：指衛生掩埋、封閉掩埋
    、安定掩埋或海洋棄置事業廢棄物之行為。③再利用：指事
    業產生之事業廢棄物自行、販賣、轉讓或委託做為原料、材
    料、燃料、填土或其他經中央目的事業主管機關認定之用途
    行為，並應符合其規定者。所謂「清理」，指貯存、清除或
    處理事業廢棄物之行為，事業廢棄物貯存清除處理方法及設
    施標準第2條第2、3、4款訂有明文。另廢棄物清理法第46條
    第3款所稱「未經主管機關許可，提供土地堆置廢棄物者」
    ，依其文義以觀，固係以提供土地者為處罰對象，然該條款
    所欲規範者應在於未經主管機關許可，提供土地堆置廢棄物
    之行為，而非側重於土地為何人所有、是否有權使用，亦不
    問提供土地係供自己或他人堆置廢棄物。是凡以自己所有之
    土地，或有權使用（如借用、租用等）、無權占用之他人土
    地，以供自己或他人堆置廢棄物之行為，均有上開條款之適
    用，非謂該條款僅規定處罰提供自己之土地供他人堆置廢棄
    物而言，否則任意提供非屬自己或無權使用之土地供自己或
    他人堆置廢棄物，造成污染，卻無法處罰，顯失衡平，當非
    該法為改善環境衛生，維護國民健康之立法目的（最高法院
    95年度台上字第3325號判決意旨參照）。
　㈡查被告陳運亮、李永翔、方期生、施添晉均未依廢棄物清理
    法第41條第1項規定領有廢棄物清除、處理許可文件，則被
    告陳運亮、李永翔、共犯陳惠真共同承租鹿港場及花壇場土
    地後，再供由被告方期生、施添晉、共犯鄭至翔及其他司機
    載入廢棄物堆置一節，被告陳運亮、李永翔係犯廢棄物清理
    法第46條第3款未經主管機關許可，提供土地堆置廢棄物罪
    及第4款之非法清理廢棄物罪。被告方期生、施添晉均犯同
    法第46條第4款之罪。被告陳運亮、李永翔係以一行為同時
    觸犯同法第46條第3款、第4款之罪，為想像競合犯，因提供
    土地堆置廢棄物對環境污染及衝擊較大，且造成被害人即地
    主之損失甚高，應較單純清除、處理廢棄物行為之危害性為
    高，故應從情節較重之同法第46條第3款之罪論處（最高法
    院105年度台上字第453號判決意旨參照），公訴意旨認被告
    陳運亮、李永翔係犯同法條第4款之罪，容有未洽，因事實
    同一，爰依職權變更起訴法條。被告4人與共犯陳惠真就鹿
    港場之犯行，被告陳運亮、李永翔、共犯陳惠真就鹿港場、
    花壇場之犯行，各有犯意聯絡及行為分擔，俱為共同正犯。
    又被告陳運亮、李永翔就鹿港場、花壇場之犯行，犯意各別
    ，地點及被害人不同，應予分論併罰。
　㈢被告陳運亮前因詐欺案件，經臺灣高等法院花蓮分院以103年
    度上易字第157號判決判處有期徒刑10月確定，於105年5月9
    日執行完畢出監。又因公共危險案件，經臺灣高雄地方法院
    以106年度交簡字第786號判決判處有期徒刑4月確定，於107
    年5月29日易科罰金執行完畢，有臺灣高等法院被告前案紀
    錄表附卷可稽，其於前揭有期徒刑執行完畢後，5年以內故
    意再犯本件有期徒刑以上之各罪，均為累犯。本院考量其犯
    罪紀錄甚多，又有其他廢棄物清理法案件已獲判罪刑，堪認
    素行不佳，對刑罰之反應力薄弱，欠缺法治觀念，惡習積重
    難改，如不加重其刑，難認具有矯治效果，爰依刑法第47條
    第1項及司法院大法官釋字第775號解釋意旨，加重其刑。
　㈣犯罪之情狀顯可憫恕，認科以最低刑度仍嫌過重者，得酌量
    減輕其刑，刑法第59條定有明文。所謂「顯可憫恕」，係指
    被告之犯行情輕法重，客觀上足以引起一般人之同情憐憫，
    處以法定最低刑度猶嫌過重者而言（最高法院51年度台上字
    第899號判例意旨參照）。廢棄物清理法第46條第4款規定，
    未依第41條第1項規定領有廢棄物清除、處理許可文件，而
    從事廢棄物貯存、清除、處理之行為者，處1年以上5年以下
    有期徒刑，刑責非輕。惟非法清理廢棄物者，其原因動機不
    一，犯罪情節未必相同，或有清理有害、有毒事業廢棄物者
    ，或僅清理一般廢棄物或一般事業廢棄物者。而廢棄物亦有
    可回收再利用及不可回收者，則非法清理行為所造成危害社
    會及環境污染之程度自然有別，然廢棄物清理法科處此類型
    犯罪所設之最低本刑均為1年以上有期徒刑，對於情節不重
    之情形，可能失之過苛，故法院非不可依客觀犯行與主觀惡
    性考量犯罪情狀，以資審認有無憫恕之處而適用刑法第59條
    酌減其刑，期使個案之量刑得當，以符比例原則。查被告施
    添晉固有前揭違反廢棄物清理法犯行，惟於警詢、檢察官偵
    訊及本院審理中均坦承不諱。又被告施添晉僅於107年7、8
    月間共載運5車次進入鹿港場堆置，情節較輕，且所得不多
    ，於犯後尚知悔意，態度良好，如仍逕處法定最低刑度有期
    徒刑1年，容有情輕法重之虞，可謂過苛，客觀上足以引起
    一般人之同情，是其犯罪之情狀顯可憫恕，爰依刑法第59條
    規定，減輕其刑。
　㈤本院審酌被告陳運亮、李永翔雖口口宣稱有規劃承租土地以
    再利用廢木材製造燃料棒云云，惟行為上僅承租閒置土地堆
    置廢木材混合物，顯係以高額租金初步吸引地主上當，嗣後
    再大量堆置廢棄物後棄之而去，等同操持低成本生意以牟取
    私人不法利益，對土地及環境產生污染風險，影響周遭居民
    生活環境及品質，並使地主必須承擔後續高額清理費用，故
    被告陳運亮、李永翔之舉可謂人人厭惡之「環保蟑螂」行徑
    ，行為惡質，且又先後承租2場，故犯罪情節嚴重。又被告
    方期生、施添晉僅為貪圖清運廢棄物之差價，即率然載運廢
    棄物進入鹿港場堆置，以鄰為壑，均應訶責。另考量被告陳
    運亮之犯罪紀錄甚多，素行不良；被告陳運亮、李永翔、方
    期生犯後均否認犯行，迄今猶未清除鹿港場及花壇場之堆置
    物，又未賠償地主，堪認犯後態度不佳，並無悔意。至被告
    施添晉始終坦承犯行，態度尚佳，自宜從輕發落。另衡量被
    告陳運亮大專畢業之教育程度，未婚、無子女，目前從事中
    古車輛買賣業務；被告李永翔高工畢業，未婚、無子女，目
    前為臨時工；被告方期生國中畢業，已婚育有2子，目前仍
    從事運輸業；被告施添晉高中肄業，已婚，子女已經成年，
    目前在工地打工之家庭經濟狀況等一切情狀，爰各量處如主
    文所示之刑，並就被告施添晉部分諭知易科罰金之折算標準
    。
五、沒收：
  ㈠被告李永翔於本院審理中證稱：①鹿港場部分，每車次收取1
    萬2000元，我與被告陳運亮各得1000元，被告陳惠真分得50
    0元，剩餘款項由我管理，共約收取500、600車次款項，約5
    00、600萬元等語。②花壇場部分，共堆置約200至300車次，
    合計約收取150萬元款項，被告陳運亮分得一成，我、陳運
    亮、陳惠真3人就鹿港場及花壇場之分紅方式類似等語，核
    與被告陳運亮、方期生、施添晉供述情節大致相符。則進入
    鹿港場之車次以平均值550台估計，共收得660萬元，故而，
    被告陳運亮在鹿港場之犯罪所得為55萬元，共犯陳惠真為27
    萬5000元，被告李永翔之犯罪所得為557萬5000元。至花壇
    場之犯罪所得部分，被告陳運亮之犯罪所得為15萬元共犯陳
    惠真為7萬5000元，被告李永翔為127萬5000元。因被告陳運
    亮、李永翔之上開犯罪所得全未扣案，均應依刑法第38條之
    1第1項前段、第3項宣告沒收，並諭知於全部或一部不能沒
    收或不宜執行沒收時，追徵其價額。
  ㈡被告方期生於本院審理中供稱係以每車次1萬8000元至2萬元
    價格向廢木材來源業主收取報酬，共載運約10至20車次進入
    鹿港場等語，故以平均每車次1萬9000元及載運15車次估計
    ，其犯罪所得為28萬5000元。至被告施添晉供稱以每車次2
    萬元價格向廢木材來源業主收取報酬，共載運約5車次左右
    ，故被告施添晉之犯罪所得為10萬元。因被告方期生、施添
    晉之犯罪所得均未扣案，自應宣告沒收，並諭知追徵價額。
六、應適用之法律：
  ㈠刑事訴訟法299條第1項、第300條。
  ㈡廢棄物清理法第46條第4款。
  ㈢刑法第11條前段、第28條、第47條第1項、第51條第5款、第5
    9條、第41條第1項前段、第38條之1第1項前段、第3項。
  ㈣刑法施行法第1條之1第1項。
本案經檢察官王銘仁偵查起訴，檢察官何蕙君追加起訴，檢察官
吳宗穎到庭執行職務。
中　　華　　民　　國　　110 　年　　4 　　月　　19　　日
                  刑事第八庭  審判長法官  梁義順
                              法  　　官  陳彥志
　　　　　　　　　            法  　　官  林于捷
以上正本證明與原本無異。
如不服本判決應於收受判決後20日內向本院提出上訴書狀，並應
敘述具體理由。其未敘述上訴理由者，應於上訴期間屆滿後20日
內向本院補提理由書（均須按他造當事人之人數附繕本）「切勿
逕送上級法院」。
告訴人或被害人對於判決如有不服具備理由請求檢察官上訴者，
其上訴期間之計算係以檢察官收受判決正本之日期為準。
中　　華　　民　　國　　110 　年　　4 　　月　　19　　日
                              書  記  官  施惠卿
附錄本案論罪科刑法條全文：
廢棄物清理法第46條：
有下列情形之一者，處1年以上5年以下有期徒刑，得併科新臺幣
1500萬元以下罰金：
  一、任意棄置有害事業廢棄物。
  二、事業負責人或相關人員未依本法規定之方式貯存、清除、
       處理或再利用廢棄物，致污染環境。
  三、未經主管機關許可，提供土地回填、堆置廢棄物。
  四、未依第41條第1項規定領有廢棄物清除、處理許可文件，
      從事廢棄物貯存、清除、處理，或未依廢棄物清除、處理
       許可文件內容貯存、清除、處理廢棄物。
  五、執行機關之人員委託未取得許可文件之業者，清除、處理
       一般廢棄物者；或明知受託人非法清除、處理而仍委託
      。
  六、公民營廢棄物處理機構負責人或相關人員、或執行機關之
      人員未處理廢棄物，開具虛偽證明。